【裁判字號】    99,訴,557
【裁判日期】    990329
【裁判案由】    毒品危害防制條例
【裁判全文】
臺灣臺中地方法院刑事判決               99年度訴字第557號
公  訴  人  臺灣臺中地方法院檢察署檢察官
被      告  甲○○
上列被告因違反毒品危害防制條例案件，經檢察官提起公訴（
99年度毒偵字第110 號），本院依簡式審判程序判決如下：
    主    文
甲○○施用第一級毒品，累犯，處有期徒刑拾壹月。
    犯罪事實
一、甲○○前曾於民國82年間，因違反肅清煙毒條例案件，經本
    院以82年度訴字第3783號，判處有期徒刑3 年2 月，上訴後
    ，經臺灣高等法院臺中分院以83年度上訴字第273 號駁回上
    訴確定（第1 案）；又於83年間，因違反麻醉藥品管理條例
    及肅清煙毒條例等案件，經臺灣高等法院臺中分院以83年度
    上易字第2722號，判處有期徒刑6 月確定（第2 案）；再於
    同年間，因違反肅清煙毒條例案件，經本院以83年訴字第31
    01號判處有期徒刑3 年6 月確定（第3 案）；前開第2 案及
    第3 案並定應執行有期徒刑3 年6 月確定，且與第1 案入監
    接續執行，於86年10月9 日縮短刑期假釋付保護管束出監；
    惟其於假釋期間，即因再犯下述施用毒品案件，遭撤銷假釋
    ，應執行殘行3 年3 月28日；且另於92年間，因連續施用第
    一級、第二級毒品案件，經本院以92年度訴字第2483號分別
    判處有期徒刑8 月、4 月，嗣經減刑並定應執行刑為有期徒
    刑5 月，且與前述殘刑接續執行，於96年7 月16日執行完畢
    。其另於88年間，因施用毒品案件，經本院裁定送觀察、勒
    戒後，認無繼續施用毒品傾向，於88年10月13日執行完畢釋
    放。復於觀察勒戒執行完畢釋放後5 年內之92年間，即再因
    前述連續施用第一級、第二級毒品案件，經本院以92年度訴
    字第2483號分別判處有期徒刑8 月、4 月，嗣經減刑並定應
    執行刑為有期徒刑5 月確定。詎其仍未戒絕毒癮，復基於同
    時施用第一級毒品海洛因及第二級毒品甲基安非他命之犯意
    ，於98年12月17日晚間11時許，在其當時位於臺中市○○區
    ○○路2 段378 號7 樓居所內，先將海洛因摻入香煙，施用
    第一級毒品海洛因1 次；並承該犯意，隨即於上開地點，接
    續以將海洛因與甲基安非他命同時放在其所有之吸食器內燒
    烤吸食煙霧之方式，同時施用第一級毒品海洛因及第二級毒
    品甲基安非他命1 次。嗣於98年12月18日凌晨0 時50分許，
    為警於上址處搜索，當場並扣得非專供其犯本案所用之第一
    級毒品海洛因2 包、第二級毒品甲基安非他命1 大包、甲基
    安非他命1 瓶、甲基安非他命4 小包、摻有海洛因之香煙70
    支、MDMA粉末1 包、電子秤1 只、甲基安非他命吸食器2 組
    、現金新臺幣（下同）20萬元、夾鏈袋1 包、分裝吸管4 支
    、白色粉末1 包、手機13支、匯款單2 張、出入貨庫存單10
    張、通訊名冊2 張、記帳紙條1 張、聯絡簿1 本及記載製造
    安非他命所須原料清單1 張等物，且經警採集尿液送驗結果
    ，呈嗎啡及甲基安非他命陽性反應，而查知上情。
二、案經臺中縣警察局烏日分局移送臺灣臺中地方法院檢察署檢
    察官偵查起訴。
    理    由
一、被告甲○○於本院準備程序中，就上揭犯罪事實均為有罪之
    陳述，且所犯係死刑、無期徒刑、最輕本刑為3 年以上有期
    徒刑以外之罪，經本院合議庭依刑事訴訟法第273 條之1 第
    1 項之規定，裁定由受命法官1 人獨任進行簡式審判程序，
    先予敘明。
二、上開犯罪事實，經被告於本院審理時坦承不諱，核與被告於
    警詢時所述大致相符，並有搜索扣押筆錄、扣押物品目錄表
    、尿液編號真實姓名對照表（警卷第25頁）、詮昕科技股份
    有限公司於99年1 月15日出具之編號E98423號濫用藥物尿液
    檢驗報告（毒偵卷第11頁）各1 份，在卷可稽。是被告上開
    自白與事實相符，堪信為真實。
三、按依毒品危害防制條例第20條、第23條之立法意旨，僅限於
    初犯或5 年後再犯之情形，始應先經觀察、勒戒或強制戒治
    程序，倘被告於初犯後五年內已再犯，經依法追訴處罰，縱
    其第3 次（或第3 次以上）再度施用毒品之時間，在初犯經
    觀察、勒戒或強制戒治執行完畢釋放五年以後，已不合於 5
    年後再犯之規定，且因已於5 年內再犯，顯見其再犯率甚高
    ，原實施觀察、勒戒或強制戒治，已無法收其實效，即應依
    同法第10條處罰。本件被告前因施用毒品案件，經裁定送觀
    察、勒戒，認無繼續施用毒品之傾向，於88年10月13日釋放
    ，復於觀察勒戒執行完畢釋放後5 年內之92年間，再度因施
    用毒品案件經判決有期徒刑執行完畢，有臺灣高等法院被告
    前案紀錄表在卷可稽，顯見被告並非於觀察、勒戒完畢後 5
    年內均無任何施用毒品之犯行，且其既已於觀察、勒戒執行
    完畢5 年內再犯施用毒品之罪，已符合毒品危害防制條例第
    23條第2 項所定之追訴要件，揆諸前開毒品危害防制條例條
    文及說明，被告所為本件接續施用第一級毒品海洛因並同時
    施用第二級甲基安非他命之犯行，即無「初犯」規定之適用
    ，自毋須再重新施予觀察、勒戒或強制戒制之處遇程序，而
    應直接訴追處罰。是被告違反毒品危害防制條例第10條第1
    項、第2 項之罪，其犯行堪予認定。
四、按海洛因係毒品危害防制條例第2 條第2 項第1 款所稱之第
    一級毒品，甲基安非他命係同條項第2 款所稱之第二級毒品
    ，均不得非法持有、施用。核被告所為，係犯毒品危害防制
    條例第10條第1 項之施用第一級毒品罪及同條第2 項之施用
    第二級毒品罪。又其持有第一、二級毒品後進而施用，其持
    有之低度行為，應為施用之高度行為所吸收，不另論罪。再
    被告於上開時、地，先後2 次施用海洛因之犯行，係基於同
    一之犯意，於密接時間、同一地點為之，依一般社會觀念，
    各行為間之獨立性極為薄弱，在時間差距上難以強行分開，
    在法律上評價為數個舉動之接續施行，為包括之一行為，屬
    於接續犯，應論以單一之施用第一級毒品罪。再被告接續施
    用海洛因時，將甲基安非他命與海洛因一同放置在吸食器內
    燒烤吸食其煙霧，其同時施用第一級毒品海洛因及第二級毒
    品甲基安非他命，係一行為同時觸犯施用第一級毒品罪及施
    用第二級毒品罪，為想像競合犯，應依刑法第55條之規定，
    從一重之施用第一級毒品罪處斷。公訴人認此部分應予分論
    併罰，尚有誤會，併此敘明。又被告有犯罪事實欄一、所載
    之論罪科刑及執行情形，有臺灣高等法院被告前案紀錄表在
    卷可稽，其於刑之執行完畢後5 年內故意再犯本案有期徒刑
    以上罪，為累犯，應依刑法第47條第1 項規定，加重其刑。
    爰審酌被告於經觀察、勒戒及及徒刑執行後，仍未能戒絕其
    毒癮而再次施用毒品，足證前開保安處分措施已難矯治其惡
    性，惟念其於犯罪後坦承犯行及所犯為自戕行為，暨考量其
    施用毒品之方式及本案施用方式等一切情狀，量處如主文所
    示之刑。
五、扣案之第一級毒品海洛因2 包、第二級毒品甲基安非他命 1
    大包、甲基安非他命1 瓶、甲基安非他命4 小包、摻有海洛
    因之香煙70支、MDMA粉末1 包、電子秤1 只、甲基安非他命
    吸食器2 組、現金新臺幣（下同）20萬元、夾鏈袋1 包、分
    裝吸管4 支、白色粉末1 包、手機13支、匯款單2 張、出入
    貨庫存單10張、通訊名冊2 張、記帳紙條1 張、聯絡簿1 本
    及記載製造安非他命所須原料清單1 張等物，係於查獲被告
    之現場扣得，均係被告所有，扣案之海洛因及甲基安非他命
    ，除供被告吸食之外，尚供被告販賣毒品所用，此據被告迭
    於警詢、偵訊時供述在卷，是上開扣案物品，除供被告施用
    外，尚為被告涉嫌販賣毒品案件之重要證據，本院自不得為
    沒收銷燬之諭知；又被告供本件同時施用海洛因與安非他命
    之吸食器，並未在上開經扣案之吸食器之內，至今所在不明
    ，此據被告於本院審理時供述明確，此外，並無證據顯示該
    吸食器現仍存在，為免將來執行之困難，爰不為沒收之諭知
    ，均附此說明。
據上論斷，應依刑事訴訟法第273 條之1 第1 項、第299 條第 1
項前段，毒品危害防制條例第10條第1 項、第2 項，刑法第11條
前段、第55條、第47條1 項，判決如主文。
本案經檢察官胡宗鳴到庭執行職務。
中    華    民    國    99    年    3     月    29    日
                    刑事第十庭  法  官  簡婉倫
以上正本證明與原本無異。
如不服本判決應於收受判決後10日內向本院提出上訴書狀，並應
敘述具體理由；其未敘述上訴理由者，應於上訴期間屆滿後20日
內向本院補提理由書（均須按他造當事人之人數附繕本）「切勿
逕送上級法院」。
                                書記官  許千士
中    華    民    國    99    年    3     月    29    日
附錄論罪科刑法條毒品危害防制條例第10條
施用第一級毒品者，處6 月以上5 年以下有期徒刑。
施用第二級毒品者，處 3 年以下有期徒刑。

司法院資訊處製作；財團法人民間司法改革基金會備份。
